【裁判字號】    97,消債更,1241
【裁判日期】    980320
【裁判案由】    更生事件
【裁判全文】
臺灣臺南地方法院民事裁定          97年度消債更字第1241號
聲  請  人  甲○○
上列當事人聲請消費者債務清理事件，本院裁定如下：
    主  文
債務人甲○○自民國九十八年三月二十日上午11時起開始更生程
序。並命司法事務官進行本件更生程序。
    理  由
一、按債務人不能清償債務或有不能清償之虞，且無擔保或無優
    先權之債務總額未逾新臺幣（下同）1,200 萬元者，於法院
    裁定開始清算程序或宣告破產前，得向法院聲請更生。法院
    開始更生程序之裁定，應載明其年、月、日、時，並即時發
    生效力，消費者債務清理條例（下稱消債條例）第3條、第
    42條第1項、第45條第1項定有明文。又按債務人對於金融機
    構因消費借貸、自用住宅借款、信用卡或現金卡契約而負債
    務，在聲請更生或清算前，應提出債權人清冊，以書面向最
    大債權金融機構請求協商債務清償方案，並表明共同協商之
    意旨，債務人與金融機構協商成立者，不得聲請更生或清算
    ，但因不可歸責於己之事由，致履行顯有重大困難者，不在
    此限，消債條例第151條第1、5項亦定有明文。
二、本件聲請意旨略以：債務人有不能清償債務之情事，前已提
    出債權人清冊，以書面向最大債權金融機構元大商業銀行股
    份有限公司（以下稱元大銀行）請求共同協商債務清償方案
    ，惟協商不成立，其無擔保或無優先權之債務總額未逾新臺
    幣（下同）1,200 萬元，復未經法院裁定開始清算程序或宣
    告破產，為此依消費者債務清理條例提出本件更生之聲請等
    語。
三、經查：
(一)債務人主張其自95年起任職奇美材料科技股份有限公司，每
    月除薪資收入及汽車1部外，名下並無其他財產，業據提出
    財政部臺灣省南區國稅局95、96年度綜合所得稅各類所得資
    料清單、薪資單及財產歸屬資料清單各1份為證，並經本院
    職權調取債務人稅務電子閘門財產所得調件明細表在卷可稽
    ，堪認債務人確已達不能清償債務之程度。又聲請人無擔保
    或無優先權之債務總額確實未逾1,200萬元等情，亦據債務
    人提出債權人清冊及財團法人金融聯合徵信中心當事人信用
    綜合信用報告書在卷可憑。另債務人前未曾經法院宣告清算
    程序或宣告破產，且未曾依消費者債務清理條例或破產法之
    規定而受刑之宣告等情，亦有本院民事紀錄科查詢表、臺灣
    高等法院被告前案紀錄表在卷可憑。
(二)債務人於消債條例施行前，並未曾與最大債權銀行就無擔保
    債務成立協商。另按債務人對於金融機構因消費借貸、自用
    住宅借款、信用卡或現金卡契約而負債務，在聲請更生或清
    算前，應提出債權人清冊，以書面向最大債權金融機構請求
    協商債務清償方案，並表明共同協商之意旨，消債條例第15
    1 條第1 項定有明文。債務人主張其曾於97年9 月間向最大
    債權金融機構台新銀行申請債務協商，惟協商不成立，有前
    置協商不成立通知書影本為證，復經本院依職權函詢元大銀
    行說明是否與債務人協商而不成立，而依元大銀行於97年11
    月18日之函覆內容可見，本院兩造確已協商不成立等情屬實
    ，自堪信債務人已與最大債權銀行踐行前置協商而不成立為
    真實。
(三)債務人主張：原任職公司因於97年8月份以後，全球經濟不
    景氣，公司因訂單劇減而導致虧損，債務人已於97年11 月
    30日遭公司資遣，領有公司發給資遣費及預告工資63,785元
    、年終獎金22,422元，目前僅靠勞保局發給失業給付金支付
    日常生活開銷，此有債務人提出奇美材料科技薪資單、勞工
    保險局核定通知書、奇美材料科技股份有限公司98年2月23
    日發文字號 (98)奇材人資第98020002號函附卷可憑，堪可
    採信。是以債務人遭資遣致收入銳減情形，僅領每月20,880
    元失業給付金，再扣除內政部所公告98年度臺灣省低收入戶
    最低生活費用每人每月為9,829元，顯不足支付前置協商最
    大債權銀行元大商業銀行所提出之還款方案（每月13,792元
    ），可認債務人目前財務狀況已達不能清償債務之程度。
四、綜上所述，債務人僅係一般消費者，其已達不能清償債務或
    有不能清償之虞之程度，其中無擔保或無優先權之債務，在
    1,200萬元以下。債務人曾向最大債權金融機構元大銀行請
    求協商債務清償方案，惟協商不成立，且未經法院裁定開始
    清算程序或宣告破產，又查無消債條例第6條第3項、第8條
    或第46條各款所定駁回更生聲請之事由存在，則債務人聲請
    更生，應屬有據。再者，法院裁定開始更生或清算程序後，
    得命司法事務官進行更生或清算程序，必要時得選任律師、
    會計師或其他適當之自然人或法人一人為監督人或管理人，
    消費者債務清理條例第16條第1項定有明文，爰裁定如主文
    。爰裁定如主文。
中    華    民    國    98    年    3     月    20    日
              民事第三庭    法      官  蔡雅惠
上為正本係照原本作成。
本件不得抗告。
本裁定已於98年3月20日上午11時公告。
中    華    民    國    98    年    3     月    20    日
                            書  記  官  詹書瑋


司法院資訊處製作；財團法人民間司法改革基金會備份。
